【裁判字號】    98,上更(一),121
【裁判日期】    990127
【裁判案由】    違反毒品危害防制條例等
【裁判全文】
臺灣高等法院高雄分院刑事判決     98年度上更(一)字第121號
上  訴  人
即  被  告  甲○○
選任辯護人  張永昌律師
上列上訴人因違反毒品危害防制條例等案件，不服臺灣高雄地方
法院97年度重訴字第73號中華民國98年2 月6 日第一審判決（起
訴案號：臺灣高雄地方法院檢察署97年度偵字第20818 號），提
起上訴，本院判決如下：
    主  文
原判決關於甲○○意圖販賣而持有第一級毒品部分撤銷。
甲○○販賣第一級毒品，處有期徒刑壹拾伍年拾月；扣案第一級
毒品海洛因拾壹包（合計淨重貳佰壹拾伍點貳貳公克、空包裝總
重拾捌點陸貳公克）、第二級毒品甲基安非他命半結晶液壹碗（
扣除碗重驗後淨重壹佰零壹點玖零伍公克）、第二級毒品甲基安
非他命貳包（驗後淨重各為零點貳貳柒公克、零點壹貳公克）
、殘有微量海洛因及甲基安非他命之電子磅秤貳台及黑色手拿包
壹只、殘有微量海洛因之壓模具及封口機各壹台、殘有微量甲基
安非他命之塑膠磅秤貳台，均沒收銷燬之。又持有第二級毒品，
處有期徒刑陸月；扣案大麻煙草肆包合計淨重柒點捌玖公克（空
包裝總重伍點柒壹公克）、褐色紙卷大麻煙支，均沒收銷燬之
。應執行有期徒刑壹拾陸年；扣案第一級毒品海洛因拾壹包（合
計淨重貳佰壹拾伍點貳貳公克、空包裝總重拾捌點陸貳公克）、
第二級毒品甲基安非他命半結晶液壹碗（扣除碗重驗後淨重壹佰
零壹點玖零伍公克）、第二級毒品甲基安非他命貳包（驗後淨重
各為零點貳貳柒公克、零點壹貳公克）、殘有微量海洛因及甲
基安非他命之電子磅秤貳台及黑色手拿包壹只、殘有微量海洛因
之壓模具及封口機各壹台、殘有微量甲基安非他命之塑膠磅秤貳
台、大麻煙草肆包合計淨重柒點捌玖公克（空包裝總重伍點柒壹
公克）、褐色紙卷大麻煙支，均沒收銷燬之。
    事  實
一、甲○○前因擄人勒贖、槍砲等案件，經法院判處有期徒刑15
    年6 月確定，於民國84年6 月9 日入監執行後，於90年10月
    17日縮短刑期假釋出監（假釋期滿日期98年5 月2 日，不構
    成累犯），詎不知悔改，其明知海洛因及甲基安非他命及大
    麻分別經公告為毒品危害防制條例第2 條第2 項所列管之第
    一、二級毒品，不得非法持有、販賣，竟於97年間不詳時間
    自綽號「勝哥」成年男子，在高雄地區某酒店內取得大麻4
    小包，合計淨重7.89公克（空包裝總重5.71公克）、褐色紙
    卷大麻煙3 支而持有之。另於97年7 月間某日，基於意圖營
    利之犯意，在高雄地區某處以不詳價格，向不詳姓名成年之
    人販入第一級毒品海洛因及第二級毒品甲基安非他命後，再
    使用電子磅秤、塑膠磅秤、壓模具、封口機等工具，將上開
    海洛因與甲基安非他命分裝，並將其中海洛因2 包置於其所
    有車牌號碼0977-XM 號自用小客車駕駛座腳踏板處，另將海
    洛因3 包置於副駕駛座下方，再將海洛因6 包、甲基安非他
    命1 包及電子磅秤1 台置於黑色手拿包內，再藏放於該車後
    行李廂右側夾縫中，伺機出售。嗣於同年7 月22日晚間8 時
    36分許，警方監聽甲○○持用之000000000 號行動電話得知
    甲○○將與來電者欲購買海洛因綽號「文哥」成年男子相約
    在高雄市○○區○○路1685號之伊甸風情汽車旅館307 室見
    面欲購買海洛因，警方遂於同日晚間9 時40分許，在上開汽
    車旅館前攔下駕駛甲○○所駕之車牌號碼0977-XM 號自用小
    客車，並對之實施盤查，先於同日晚間9 時40分許，在該自
    用小客車駕駛座腳踏板處扣得海洛因2 包；復於同日晚間10
    時15分許，在甲○○前揭位在高雄市○○區○○道路418 號
    10樓租屋處扣得甲基安非他命半結晶液1 碗（扣除碗重驗後
    淨重101.905 公克）、甲基安非他命1 包（驗後淨重0.227
    公克）、殘有微量海洛因之壓模具1 台、殘有微量甲基安非
    他命之塑膠磅秤1 台、殘有微量海洛因及甲基安非他命之電
    子磅秤1 台；再於同日晚間11時15分許，在甲○○位在高雄
    市○○區○○街53號6 樓之3 住所，搜得殘有微量海洛因之
    封口機1 台、殘有微量甲基安非他命之塑膠磅秤1 台；又於
    翌日（即23日）上午10時10分許，在上開自用小客車副駕駛
    座下方及後行李廂內，又搜得前晚9 時許在車牌號碼0977-X
    M 號未扣得之海洛因9 包（該9 包海洛因加上在駕駛座腳踏
    板處搜得之2 包共11包，合計淨重215.22公克、空包裝總重
    18.62 公克）、甲基安非他命1 包（驗後淨重0.312 公克）
    、殘有微量海洛因及甲基安非他命之電子磅秤1 台、黑色手
    拿包1 只。
二、案經海巡署南部地區巡防局高雄市機動查緝隊移送臺灣高雄
    地方法院檢察署檢察官偵查起訴。
    理  由
壹、證據能力部分
一、卷附現場蒐證照片24張（警卷第44至55頁），係由攝影設備
    拍攝所得。因照相、攝影係屬機械性記錄特徵，也就是認識
    對象的是照相、攝影鏡頭，透過鏡頭形成的畫面映寫入膠卷
    或儲存裝置，然後還原於照相紙上或將之列印，故照相、攝
    影不含有人的供述要素。再現實情形與作為傳達結果的照相
    、攝影，在內容上的一致性是透過機械的正確性來加以保障
    的，在照相、攝影中，並不存在人對現實情形的知覺、記憶
    ，在表現時經常可能發生的錯誤（如知覺的不準確、記憶隨
    時間推移而發生的變化），故照相當然是非供述證據。易言
    之，上開卷附蒐證照片部分，乃到場處理之警員，依機械之
    方式所留存之現場影像，並非供述證據，無傳聞法則適用，
    均具有證據能力。
二、本件卷附監聽通訊監察譯文（偵卷10-11 頁），均屬偵查犯
    罪機關依法定程序實施監聽所得，此有台灣高雄地方法院97
    年聲監字第1420號通訊監察書（參偵卷7-9 頁），復經法院
    提示被告甲○○上開與綽號「文哥」男子之譯文（除括號部
    分譯文外）內容，並經其無異議答辯在案（本院卷110 頁及
    反面），故其上開譯文（除括號部分譯文外）應有證據能力
    。
三、按法院或檢察官得囑託醫院、學校或其他相當之機關、團體
    為鑑定，並準用第203 條至第206 條之1 之規定，刑事訴訟
    法第208 條第1 項亦定有明文。依此，法院或檢察官對於審
    判或偵查中之案件，認須實施鑑定而選任鑑定人或囑託鑑定
    機關（團體）為之者，該等鑑定報告自具有證據能力。又對
    於司法警察機關調查中之案件，或有量大或急迫之情形，為
    因應實務之現實需求，如檢察官針對該類案件之性質（例如
    ：查扣之毒品必須檢驗其成份、對施用毒品之犯罪嫌疑人必
    須檢驗其體內有無毒品代謝反應等），認為當然有鑑定之必
    要者，經參考法務部92年5 月20日法檢字第092080203 號函
    送之法務部「因應刑事訴訟法修正工作小組」研討之刑事訴
    訟法修正相關議題第21則之共識結論，以及臺灣高等法院於
    92年8 月1 日舉行之刑事訴訟法新製法律問題研討會第三則
    法律問題研討結果之多數說（載於司法院92年8 月印行「刑
    事訴訟法新製法律問題彙編」第15頁至第18頁），基於檢察
    一體原則，得由該管檢察長對於轄區內之案件，以事前概括
    選任鑑定人或囑託鑑定機關（團體）之方式，俾便轄區內之
    司法警察官、司法警察對於調查中之此類案件，得即時送請
    事前已選任之鑑定人或囑託之鑑定機關（團體）實施鑑定，
    該鑑定人或鑑定機關（團體）亦應視同受承辦檢察官所選任
    或囑託而執行鑑定業務，其等出具之書面鑑定報告應屬刑事
    訴訟法第206 條所定之傳聞例外，當具有證據能力（法務部
    92年9 月1 日法檢字第0920035083號函可供參照）。本件卷
    附法務部調查局97年8 月21日調科壹字第0972303417 0號濫
    用藥物實驗室鑑定書（偵卷60頁）、高雄市立凱旋醫院97年
    8 月4 日編號A00000000 濫用藥物尿液檢驗報告（偵卷27頁
    ）、高雄醫學大學附設中和紀念醫院97年8 月5 日編號0000
    -000、267 、268 號檢驗報告（原審一卷85-87 頁）、高雄
    醫學大學附設中和紀念醫院97年10月14日編號9710-51 至60
    號檢驗報告（原審一卷104-113 頁）、高雄醫學大學附設中
    和紀念醫院97年10月14日編號9710-61 至72號檢驗報告（原
    審一卷90-101頁）、高雄醫學大學附設中和紀念醫院97年10
    月14日編號9710-73 至78號檢驗報告（原審一卷79-84 頁）
    、高雄醫學大學附設中和紀念醫院97年11月18日編號9711-8
    5 號檢驗報告（原審一卷133 頁）等，既均係原審法院及檢
    察官囑託法務部調查局及醫院所為之鑑定，自均屬刑事訴訟
    法第159 條第1 項所指例外情形，均應具有證據能力。
四、又按被告以外之人於審判外之陳述，雖不符刑事訴訟法第15
    9 條之1 至第159 條之4 等4 條之規定，然若當事人於審判
    程序中同意作為證據，法院審酌該言詞陳述或書面陳述作成
    時之情況，認為適當者，亦得為證據；又當事人、代理人或
    辯護人於法院調查證據時，知有刑事訴訟法第159 條第1 項
    不得為證據之情形，而未於言詞辯論終結前聲明異議者，視
    為有前項之同意，同法第159 條之5 定有明文。此立法意旨
    在於傳聞證據未經當事人之反對詰問予以核實，原則上先予
    排除。惟若當事人已放棄反對詰問權，於審判程序中表明同
    意該等傳聞證據可作為證據；或於言詞辯論終結前未聲明異
    議，基於尊重當事人對傳聞證據之處分權，及證據資料愈豐
    富，愈有助於真實發見之理念，且強化言詞辯論主義，使訴
    訟程序得以順暢進行，上開傳聞證據亦均具有證據能力。本
    案除了上述蒐證照片、毒品及尿液檢驗報告、毒品之鑑定書
    外，公訴人、辯護人及被告對於本院以下引用之證據資料，
    其中屬於傳聞證據部分，均未爭執其證據能力，本院並審酌
    該證據作成時之情況，認為並無不適當者，依上開說明，均
    認應有證據能力。
貳、實體認定
一、被告甲○○販賣海洛因及甲基安非他命部分：
    訊據被告甲○○固坦承扣案之海洛因、甲基安非他命、塑膠
    磅秤、電子磅秤、壓模具、封口機、空夾鏈袋均為其所有，
    惟矢口否認有何意圖營利而販入第一級毒品海洛因、第二級
    毒品甲基安非他命，並辯稱：扣案之海洛因及甲基安非他命
    是王琳元所有，王琳元於97年7 月間主動交付上開毒品給我
    ，並表示要拿毒品換我所有之車輛，我沒有同意，但王琳元
    仍逕自辦妥車輛過戶手續，因我本身有毒癮，所以就將王琳
    元寄放之毒品拿來供自己吸食，我沒有販賣毒品牟利云。惟
    查：
（一）被告甲○○於97年7 月22日晚間20點36分、38分與欲購買
      海洛因綽號「文哥」男子相約當日晚間在高雄市○○區○
      ○路1685號之伊甸風情汽車旅館307 室見面之事實，業據
      被告已於偵訊供承在卷，並供稱：（96年）7 月22日晚上
      8 點，「文哥」打電話給我，說要買海洛因，我們都是見
      面才討論海洛因的價額跟數量，當天我們約好在汽車旅館
      307 號房見面等語（偵卷6 頁、偵卷45頁），復觀諸被告
      甲○○97年7 月22日晚上8 時36分與綽號「文哥」之通聯
      譯文：
      被告（A）：要做工的嗎？
      文哥（B）：作工？
      被告（A）：要處理那個嗎？
      文哥（B）：早上講的
      被告（A）：早上那個嗎？好
      足見被告係以「做工」暗語要約綽號「文哥」，再比對被
      告於偵訊中所供：綽號「文哥」打電話給我說說要買海洛
      因等語，足見該通電話中是被告係以「做工」之暗詞向綽
      號「文哥」之人兜售海洛因之事實，應可確認，復有通訊
      監察錄音光碟與譯文可參（偵卷10-11 頁），故被告於原
      審辯稱：（為何在電話中問文哥要「做工」的嗎？）我這
      樣問他就是問他有沒有比較好的海洛因云云（原審一卷53
      頁），核與事實不符，自難採信。又警方於當晚9 時40分
      許，在該汽車旅館前攔下其所駕駛之車牌號碼0977-XM 號
      自用小客車並在其所駕駛之上開自用小客車內，先在在該
      自用小客車駕駛座腳踏板處扣得海洛因2 包（毛重1.4 公
      克1 包、毛重0.35公克1 包），復於翌日（即23日）上午
      10時10分許，再次搜索上開自用小客車副駕駛座下方及後
      行李廂內，又搜得海洛因9 包（毛重36.2公克1 包、毛重
      2.7 公克1 包、毛重20. 公克1 包、毛重22.90 公克1 包
      、毛重55.10 公克1 包、毛重47.15 公克1 包、毛重35.4
      公克1 包、毛重7.85公克1 包、毛重4 公克1 包），此有
      海岸巡防署高雄市機動查緝隊搜索扣押筆錄、扣押物品目
      錄表（警一卷26-29 頁、警一卷39-43 頁）在卷可按，而
      先後扣在其車牌號碼0977-XM 號車上搜扣共計碎塊狀海洛
      因11包，並將之全數11包送驗粉狀及碎塊狀檢品，則均含
      第一級毒品海洛因成分，合計淨重215.22公克（空包裝總
      重18.62 公克），純度54.59%，純質淨重117.49公克之事
      實，復有法務部調查局97年8 月21日調科壹字第09723034
      170 號濫用藥物實驗室鑑定書在卷可按（偵卷60頁），足
      見被告上開時地為警實施監聽，發現被告甲○○其持有大
      批毒品欲前往伊甸風情汽車旅館與購毒者綽號「文哥」之
      男子接洽販毒，始前往攔查之事實，已甚明確。另被告雖
      於原審辯稱：當時是「文哥」要找我，我還沒有見到他，
      所以不知道，我自己猜可能是文哥有毒品要給我看云云（
      原審卷53頁），惟被告當時駕車牌號碼0977-XM 號自用小
      客車前往伊甸風情汽車旅館與綽號「文哥」男子相約會面
      時，其車內業經被查獲多達11包碎塊狀海洛因，合計淨重
      已達215.22公克（空包裝總重18.62 公克），純質淨重11
      7.49公克，業如前述，被告既持已持有大量之海洛因與綽
      號「文哥」男子見面，則被告何需要再看綽號「文哥」男
      子海洛因之理? 足見被告於偵訊所供：「文哥」打電話給
      我，說要買海洛因，我們是見面才討論海洛因的價額跟數
      量等語，較與事實相符，故被告甲○○上開所辯：扣案之
      海洛因等毒品均是供自己吸食云云，顯不足採。
（二）被告雖又辯稱：警方查獲之海洛因及甲基安非他命均係王
      琳元所有，王琳元於97年7 月間主動交付上開毒品予被告
      ，並表示要拿毒品換伊之車輛，被告未應允，然王琳元仍
      逕自辦妥車輛過戶手續云云。然被告上開所述，業據證人
      王琳元已於原審堅決否認在卷，並證稱：（你是否在97年
      7 月間與被告購入一部車號9U-0001 的自小客車過戶到你
      自己的名下？）那是他（被告）去賭博輸錢，向我借錢，
      陸續向我借了4 、50萬元，但他沒有辦法還錢，後來說有
      這台車子，他說要賣，他去車行修理車子，拜託車行幫我
      過戶，算是我買的，價金大約是78萬元左右，他欠我4 、
      50萬元，再加上修理車子的錢他欠車行就我所知3 、40萬
      元左右，這台車子的價金抵完他欠我的債務，我還拿了28
      萬元給車行作為車子的修理費等語（原審一卷190 頁）。
      參諸被告先於警詢供稱:97 年7 月22日22時15分在高雄市
      鼓山區○○道路418 號10樓查獲物品都不是我的，這些物
      品為王琳元所有，我是用車號9U-0001 自小客車與王琳元
      交換這些物品，這些毒品暫時寄放我這裡，不能動它。97
      年7 月22日23時15分在高雄市○○區○○街53號6 樓之3
      查獲物品為我所有。97年7 月23日10時在車號0977-XM 自
      小客車上查獲物品，除了大麻及玻璃球吸食器為我所有，
      其餘均為王琳元所寄放在我這裡等語（警卷14-16 頁），
      惟於本院上訴審則又供稱：他（王琳元）當時看上我的車
      子，所以說要用毒品和我的車子交換，當時因為我的車子
      送修有欠修車費用，且當時又欠錢，所以我認為還不錯。
      當時我和他商量說他用一半的毒品給我，一半用現金，他
      說好，後來7 月20日他拿毒品給我等語（本院前審上訴卷
      86頁），另於本院審理時則又供稱：這些東西是我在97年
      7 月20日晚上10點左右，在橋頭鄉○○路的住處跟他（王
      琳元）換的，那台車在7 月14日估價86萬，但是修理費26
      萬，所以王琳元要再給我60萬，當時講好一半是毒品，一
      半是現金，但是辦過戶時他說他沒有現金，要以毒品抵現
      金，我勉強接受云云（本院卷113 頁），是被告經警扣案
      之毒品究係被告以車子交換毒品所得或僅受寄放毒品，其
      間之差異甚大，已有矛盾。衡諸王琳元係具備通常智識程
      度之成年人，豈有可能依被告所述，在未得到任何代價前
      ，即隨意交付數量分別高達上百公克、價值不菲之海洛因
      及甲基安非他命交予被告，事後再將被告所有之二手車輛
      過戶以作為代價之理？是以被告所辯顯與常情有悖。再者
      ，警方查獲毒品所在之車牌號碼0977-XM 號自用小客車係
      被告自行使用，至於高雄市○○區○○道路418 號10 樓
      之租屋處亦係被告一人居住，平時僅被告一人進出乙情，
      業據被告自承在卷（原審一卷50頁），而觀諸警方於搜索
      上開租屋處時所拍攝之照片中，可見扣案甲基安非他命1
      碗（後述），係與被告所有之其他物品一起雜亂放置在客
      廳桌上，該碗安非他命半結晶液並呈現使用中之狀態，此
      有現場搜證照片可按（警卷47頁）。另前述在其車號0977
      -XM 自小客車內查扣已分裝好之海洛因11包及甲基安非他
      命1 包，則分別藏放前揭自用小客車內駕駛座腳踏板處藏
      有2 包海洛因、副駕駛座下方藏有3 包海洛因，而另海洛
      因6 包與甲基安非他命1 包、電子磅秤1 台則同時置在黑
      色手拿包內，並藏放在後行李箱右側夾縫內，復有蒐證照
      片（警一卷54頁），苟被告確係單純受寄毒品，則何需大
      費周章將毒品分開放置於不同地方？益徵上開毒品並非王
      琳元所寄放，而應係被告所有無疑。復參諸黑色手拿包內
      內既同時藏放已分裝好之海洛因6 包及甲基安非他命1 包
      及沾有海洛因及甲基安非他命之電子磅秤，勾稽被告上開
      與欲購買海洛因之綽號「文哥」相約在伊甸風情汽車旅館
      之供詞，足見被告當時所持之毒品已達隨時可販售第一級
      第二級毒品之狀態，故其上開所辯：扣案之海洛因及甲基
      安非他命，均供己施用云云，顯與事理有違，應屬臨訟卸
      責之詞，殊無可信。
（三）又警方於97年7 月23日10時10分（再次搜索0977-XM 自小
      客車）除在被告之車號0977-XM 自小客車內查扣甲基安非
      他命1 包（毛重0.6 公克），已如前述外，復又在其之高
      雄市○○區○○道路418 號10樓被告租屋處，搜得甲基安
      非他命半結晶液1 碗、甲基安非他命1 包（毛重0.45公克
      ）及壓模具、塑膠磅秤與電子磅秤各1 台、空夾鏈袋1 包
      ；另又在其位在高雄市○○區○○街53號6 樓之3 住所，
      扣得封口機及塑膠磅秤各1 台、空夾鏈袋1 包之事實，有
      搜索扣押筆錄、扣押物品目錄表、查獲照片24張（警一卷
      26至55頁）及半結晶液1 碗、晶體2 包、電子磅秤2 台、
      塑膠磅秤2 台、壓模具及封口機各1 台扣案足證。而扣案
      之半結晶液1 碗及晶體2 包，經送高雄醫學大學附設中和
      紀念醫院檢驗結果，均呈甲基安非他命陽性反應，其中半
      結晶液甲基安非他命驗後淨重101.905 公克，另2 包甲基
      安非他命亦分別驗後淨重0.227 公克、0.312 公克等情，
      復有該院97年8 月5 日編號0000-000、0000-000、0000-
      000 號檢驗報告足稽（偵卷第29至31頁），足見被告於案
      發當時持有甲基安非他命數量亦非少量之事實，應可確認
      。又上開扣案之塑膠磅秤2 台、電子磅秤2 台、封口機1
      組、壓模具1 組，其中塑膠磅秤2 台、電子磅秤2 台、黑
      色手拿包1 只均呈海洛因及甲基安非他命陽性反應；另封
      口機及、壓模具，則均呈海洛因陽性反應，此有高雄醫學
      大學附設中和紀念醫院97年10月14日編號9710-61 至72號
      檢驗報告（原審一卷80頁、81頁、83頁、105 頁、106 頁
      、112 頁）在卷可按。審之警方除於案發之際在現場查扣
      海洛因及甲基安非他命之第一、二級毒品及磅秤、電子磅
      秤、壓模具、封口機，足見被告係以上開磅秤、電子磅秤
      、壓模具、封口機等作為壓磨分裝海洛因、甲基安非他命
      之工具，已甚明確。是被告果真購入上開海洛因及甲基安
      非他命係僅供己施用，則何須再以電子磅秤、塑膠磅秤各
      2 台、壓磨機1 台、封口機1 台等工具，自行壓磨分裝之
      理。又近年警方為查緝市面上流通之毒品不遺餘力，導致
      第一級毒品海洛因及第二級毒品甲基安非他命在市面上流
      通之價格亦不斷攀升，而一般單純購買毒品欲加施用者，
      即使有較充裕資金購買較多毒品，但絕少有購買毒品再自
      行加以研磨者，蓋施用毒品者自有一定聯絡方式（如本來
      即有固定貨源、可向人打聽或到特定場合即有人主動販賣
      等）與販賣者聯絡以取得毒品，甚至毒癮真的發作時，亦
      會設法也會找到貨源且基於海洛因及甲基安非他命若放置
      過久仍容易變質之危險，故僅單純施用毒品者甚少會支出
      多餘之金額購買海洛因、甲基安非他命供己施用，以增加
      變質之損失。本件被告既供稱：扣案前述毒品係於97年7
      月間購入等語，足見被告於97年7 月間向不詳姓名之人購
      入上開大量海洛因、甲基安非他命均作為以伺機販賣之事
      實，已臻明確。
（四）又以我國查緝毒品海洛因之施用或販賣一向執法甚嚴，對
      於販賣海洛因者尤科以死刑、無期徒刑之重度刑責，販賣
      海洛因、甲基安非他命既經政府懸為禁令、嚴加取締，且
      海洛因物稀價昂，取得不易，苟無利可圖，應無甘冒被查
      緝法辦判處重刑之危險，平白無端從事海洛因買賣之工作
      ，是其必有從中賺取買賣差價牟利之意圖，應屬合理之認
      定。又販賣海洛因命既係違法行為，當非可公然為之，亦
      無公定價格，且容易分裝、稀釋以增減份量，而每次買賣
      之價量，可能隨時依雙方關係深淺、資力、需求量及對行
      情之認知、來源是否充裕、查緝是否嚴謹、購買者被查獲
      時供述購買對象之可能風險之評估等情形，而異其標準，
      非可一概而論；而買受毒品之人通常亦無法探知販毒者賺
      取利潤幾何，是販賣毒品之利得，除被告坦承犯行或價量
      俱臻明確外，委難察得實情，職是之故，本件縱未確切查
      得已有販賣利得，但除別有確切事證，足認係按同一價格
      轉讓確未牟利者外，尚難執此認非法販賣之事證有所不足
      ，致知過坦承者難辭重典，飾詞否認者反得逞僥倖，而失
      情理之平，故本件顯見被告大量購入海洛因、甲基安非他
      命時，已具有販賣海洛因、甲基安非他命營利之意圖甚明
      。
（五）綜上所述，本件被告販賣海洛因及甲基安非他命事證已甚
      明確，犯行均洵堪認定。
二、被告甲○○持有第二級毒品大麻部分：
    訊據被告甲○○對上開持有上開大麻4 包及大麻煙3 支等情
    ，業已供承在卷（警一卷18頁），並供稱：大麻是97年間在
    酒店喝酒時，由綽號「勝哥」男子贈送予我等語（本院卷57
    頁、113 頁）。足見被告所持有二級毒品大麻部分，應與其
    向不詳名之人所購入之地間、地點及目的均不相同，故自難
    與其販賣第二級毒品甲基安非他命，屬同一事實。扣案之大
    麻共計4 小包合計淨重7.89公克（空包裝總重5.71公克），
    此有法務部調查局97年8 月21日調科壹字第09723034170 號
    濫用藥物實驗室鑑定書可按（偵卷60頁）。又扣案褐色紙卷
    大麻煙3 支，亦有高雄醫學大學附設中和紀念醫院97年10月
    14日編號9710-51 至60號檢驗報告可按（原審一卷107-109
    頁）。另被告於案發之際所採集之尿液，其尿液則未經出大
    麻陽性反應，復有高雄市立凱旋醫院97年8 月4 日編號A000
    00000 濫用藥物尿液檢驗報告可按（偵卷27頁），自難認被
    告已施用上開大麻，故被告持有第二級毒品大麻之事實，已
    甚明確，其此部分犯行亦洵堪認定。
、論罪科刑、撤銷改判及沒收:
一、按行為後法律有變更者，適用行為時之法律。但行為後之法
    律有利於行為人者，適用最有利於行為人之法律，刑法第2
    條第1 項定有明文。98年5 月20日修正前（已於98年11月20
    日施行）之毒品危害防制條例4 條第1 頁規定「製造、運輸
    、販賣第一級毒品者，處死刑、無期徒刑，處無期徒刑者，
    得併科新臺幣一千萬元以下罰金。」修正後毒品危害防制條
    例4 條第1 項則規定「製造、運輸、販賣第一級毒品者，處
    死刑、無期徒刑，處無期徒刑者，得併科新臺幣二千萬元以
    下罰金。」顯見修正後對於販賣第一級毒品部分，其法定罰
    金刑部分，已由得科新臺幣1,000 萬元以下罰金，提高為新
    臺幣2,000 萬元以下罰金。另修正前同條例第2 項規定「製
    造、運輸、販賣第二級毒品者，處無期徒刑或七年以上有期
    徒刑，得併科新臺幣七百萬元以下罰金。」修正後毒品危害
    防制條例4 條第2 項則規定「製造、運輸、販賣第二級毒品
    者，處無期徒刑或七年以上有期徒刑，得併科新臺幣一千萬
    元以下罰金。」顯見修正後對於販賣第二級毒品部分，其法
    定罰金刑部分，亦已由得科新臺幣七百萬元以下罰金，提高
    為新臺幣一千萬元以下罰金。故比較新舊法，應以98年5 月
    20日修正前毒品危害防制條例4 條第1 項、第2 項規定，較
    有利於被告甲○○。
二、按販賣毒品罪，不以販入之後，復行販出為必要，只須意圖
    營利而販入，或販出，有一於此，犯罪即應成立，均不得視
    為未遂（最高法院90年度台上字第3913號、第6285號判決參
    照）。本件被告甲○○意圖營利而販入第一級毒品海洛因及
    第二級毒品甲基安非他命之行為，核其所為係犯修正前毒品
    危害防制條例第4 條第1 項、第2 項之販賣第一級毒品、第
    二級毒品罪。其持有海洛因及甲基安非他命之低度行為，應
    各為其販賣之高度行為所吸收，不另論罪。被告於同一時間
    自不詳名之人，一次意圖營利而販入海洛因、甲基安非他命
    ，係一行為觸犯2 罪名，為想像競合犯，應依刑法第55條前
    段之規定，從重依販賣第一級毒品罪處斷。又被告意圖牟利
    ，而販入第一級、第二級毒品，於伺機販賣之際，即為警查
    獲，所查扣之毒品海洛因純質淨重雖達117.49公克，惟此與
    坊間販賣海洛因之大、中盤商大量購入毒品多達數公斤或數
    10公斤甚至上百公斤之海洛因，其影響社會治安重大之毒梟
    未可等比，是其惡性尚非重大，若處以該罪之法定最輕刑，
    不無情輕法重，其犯罪情狀尚非全然無可憫恕，爰依刑法第
    59條之規定減輕其刑，並僅就其所犯販賣第一級毒品海洛因
    減輕其刑。另本件被告持有第二級毒品大麻4 包合計雖淨重
    7.89公克，惟扣除空包裝總重5.71公克，僅重2.18公克；而
    另褐色紙卷菸3 支經鑑定後，雖亦僅摻有微量四氫大麻酚，
    有高雄醫學大學附設中和紀念醫院97年10月14日編號9710-5
    4 、9710-55 、9710-56 號檢驗報告足稽（原審一卷107 至
    109 頁），可見被告持有之大麻數量尚不及10公克，故尚不
    構成毒品危害防制條例第11條第4 項授權行政院所訂定之持
    有毒品加重其刑之數量標準第2 條第1 項第2 款所規定之淨
    重10公克以上，故核其此部分持有大麻所為，應另犯毒品危
    害防制條例第11條第2 項之持有第二級毒品之罪。公訴意旨
    認被告甲○○此部分持有大麻所為，亦犯毒品危害防制條例
    第4 條第2 項之販賣第二級毒品罪云云。訊據被告堅詞否認
    販賣大麻犯行，辯稱：我買入之大麻是要供自己吸食所用，
    根本不是要拿來出售的等語。經查本件被告為警查獲時，固
    扣得大麻煙草4 包及褐色紙卷菸3 支，該4 包煙草經送鑑定
    結果，雖均含大麻成分，惟大麻煙草4 包淨重僅2.18公克（
    扣除空包裝重量），另褐色紙卷菸3 支經鑑定後，雖亦僅摻
    有微量四氫大麻酚，業如前述，可見被告持有之大麻數量甚
    微，已難認被告係基於販賣牟利之意而取得該批大麻。再者
    警方於被告前揭住處、租屋處及車內查獲之電子磅秤、塑膠
    磅秤、封口機等工具，其上均無大麻之反應，參以卷內所附
    被告所使用門號0000000000號行動電話監聽譯文摘要，對話
    之內容亦無支字片語提及大麻之事，是亦無從認定被告於持
    有大麻之後，有另萌販賣之意。此外，並無其他證據，得以
    佐證被告有販賣大麻之事證，是被告被訴販賣第二級毒品大
    麻部分，應屬罪證不足，故僅認定被告此部分另構成持有第
    二級毒品罪。公訴意旨認被告此部分亦涉販賣第二級毒品罪
    云云，尚有未洽，惟其基本犯罪事實既屬相同，自得變更起
    訴法條。又被告所犯上開2 罪（販賣第一級毒品罪與持有第
    二級毒品罪），其犯意各別行為互異，應分論併罰。
三、原審關於被告此部分論以意圖販賣而持有第一級毒品罪，固
    非無見。惟查：(1)被告一次販入大量海洛因及甲基安非他命
    ，係以營利之目的而販入，業如前述，自應構成販賣第一級
    毒品及第二級毒品罪，原審認被告構成意圖販賣而持有第一
    級毒品、第二級毒品罪，已有未合。(2)又被告經查扣大麻4
    包、大麻煙3 支，惟其尿液並未經檢出大麻陽性反應，自應
    另論持有第二級毒品罪，原審認被告持有上開大麻係供己施
    用（原判決15頁、16頁），則有未恰。(3)被告持有大麻部分
    ，與其自不詳姓名之人購得海洛因及甲基安非他命，其兩者
    所之地間、地點及目的均不相同，並業經檢察官起訴（起訴
    書雖未援引毒品危害險防制條例第11條第2 項仍屬無礙），
    自應另構成持有第二級毒品罪，原審則認持有大麻部分與被
    告販賣第二級毒品甲基安非他命罪，有公訴意旨認想像競合
    犯之裁判上一罪關係，而不另為有罪諭知，亦有已受請求而
    未判之不當。爰審酌被告甲○○明知施用毒品者容易上癮而
    戒除不易，毒品除嚴重傷害個人身心外，亦足以腐蝕民心國
    基，卻僅為一己私利，意圖營利而販入將使人具成癮性、濫
    用性之海洛因及甲基安非他命，犯後未坦然認錯，固有不該
    ，惟念及所販入之海洛因及甲基安非他命尚無證據足證已流
    入市面及其持有大麻之數量不多等其他一切情狀，爰分對販
    賣第一級毒品部分量處有期徒刑15年10月，另持有第二級毒
    品（大麻），則量處有期徒刑6 月，並定其應執行刑有期徒
    刑16年，以示懲儆。
四、沒收：
（一）扣案海洛因11包（合計淨重215.22公克，空包裝總重18.6
      2 公克）均為第一級毒品（其空包裝袋上顯沾有海洛因殘
      渣，客觀上已難以分析剝離，亦無析離實益，應視同第一
      級毒品）；而甲基安非他命半結晶液1 碗（驗後淨重101.
      905 公克）與晶體2 包（驗後淨重各0.227 公克、0.312
      公克）則係屬第二級毒品（其盛裝半結晶液之容器與晶體
      之包裝袋，顯沾有甲基安非他命殘渣，無法析離，亦一體
      視同第二級毒品），均依毒品危害防制條例第18條第1 項
      前段規定沒收銷燬之。另用以盛裝海洛因6 包及甲基安非
      他命1 包之黑色手拿包經送驗結果，亦殘有微量海洛因及
      甲基安非他命陽性反應，此與殘有微量海洛因與甲基安非
      他命之電子磅秤2 台、殘有微量海洛因之壓模具及封口機
      各1 台、殘有微量甲基安非他命之塑膠磅秤2 台，因該等
      物品與其上毒品無法析離，均應整體視同毒品。另扣案大
      麻煙草4 包合計淨重7.89公克（空包裝總重5.71公克，因
      包覆毒品，其上顯留有大麻之殘渣，衡情自難與之剝離，
      當應整體視之為毒品，連同該包裝併予宣告沒收銷燬之）
      、褐色紙卷大麻煙3 支，均屬第二級毒品，均亦依毒品危
      害防制條例第18條第1 項前段規定沒收銷燬之。至鑑驗耗
      損之海洛因、甲基安非他命、大麻既均已減失，自無庸宣
      告沒收銷燬。
（二）本件除扣得上開違禁物外，尚在被告駕駛之前揭自用小客
      車內扣得分裝袋1 包、千元鈔票100 張、行動電話4 具、
      黑色棉襪1 只、玻璃球1 組，而在被告位於馬卡道路租屋
      處扣得海洛因殘渣袋2 只、夾鏈袋1 包、研磨機1 台、塑
      膠長管2 支、玻璃球4 組、吸食器1 組、咖啡因2 瓶、玻
      璃吸食器1 組、黑色棉襪1 只，且在被告位於榮安街住處
      扣得夾鏈袋1 包等物，有前揭搜索扣押筆錄、扣押物品目
      錄表可參。其中分裝袋、夾鏈袋、研磨機等物品經送驗結
      果，均無海洛因或甲基安非他命反應，有高雄醫學大學附
      設中和紀念醫院97年10月14日編號9710-63 、9710-64 、
      9710-51 號及97年11月18日編號9711-85 號檢驗報告存卷
      可考（原審一卷92、93、104 、133 頁），且查無證據證
      明係供被告販賣而分裝、研磨海洛因或甲基安非他命所用
      之物，自不另予宣告沒收；另扣案千元鈔票100 張、行動
      電話4 具、黑色棉襪2 只、玻璃球5 組、海洛因殘渣袋2
      只、塑膠長管2 支、吸食器1 組、咖啡因2 瓶與玻璃吸食
      器1 組，因與被告所犯販賣海洛因、甲基安非他命罪間，
      均無直接關聯性，亦無諭知沒收之必要，併予說明。
肆、另被告犯違反槍砲彈藥刀械管制條例罪部分，業經原審法院
    於98年2 月6 日判處有期徒刑5 年6 月，併科罰金新台幣10
    萬元，復經本院前審於98年6 月17日以98年度上訴字第381
    號判決上訴駁回，並經最高法院於98年7 月30日以98年度台
    上字第4292號亦判決上訴駁回確定，自不另論列，附此敘明
    。
據上論斷，應依刑事訴訟法第369 條第1 項前段、第364 條、第
299 條第1 項前段、第300 條，98年5 月20日修正前（已於98年
11月20日施行）毒品危害防制條例第4 條第1 項、第2 項、第11
條第2 項、第18條第1 項前段，刑法第2 條第1 項前段、第11條
、第55條、第51條第5 款、第9 款、第59條，判決如主文。
本案經檢察官陳建年到庭執行職務。
中    華    民    國    99    年    1     月    27    日
                  刑事第十庭    審判長法  官  陳中和
                                      法  官  林水城
                                      法  官  李政庭
以上正本證明與原本無異。
被告犯毒品危害防制條例第11條第2 項之持有第二級毒品之罪不
得上訴。
其餘部分如不服本判決應於收受本判決後10日內向本院提出上訴
書狀，其未敘述上訴理由者，並得於提起上訴後10日內向本院補
提理由書狀（均須按他造當事人之人數附繕本）「切勿逕送上級
法院」。
中    華    民    國    99    年    1     月    27    日
                                      書記官  周青玉
附錄本件判決論罪科刑法條：
毒品危害防制條例第4 條第1 項
製造、運輸、販賣第一級毒品者，處死刑或無期徒刑；處無期徒
刑者，得併科新臺幣一千萬元以下罰金。
毒品危害防制條例第11條第2 項
持有第二級毒品者，處2 年以下有期徒刑、拘役或新臺幣3 萬元
以下罰金。

司法院資訊處製作；財團法人民間司法改革基金會備份。
